【裁判字號】    99,交簡上,56
【裁判日期】    990615
【裁判案由】    過失傷害
【裁判全文】
臺灣臺南地方法院刑事判決            99年度交簡上字第56號
上  訴  人  臺灣臺南地方法院檢察署檢察官
上  訴  人  乙○
即  被  告
上列上訴人因過失傷害案件，不服本院中華民國99年2月26日99
年度交簡字第342號所為第一審判決（聲請簡易判決處刑書案號
：臺灣臺南地方法院檢察署99年度調偵字第67號），提起上訴，
本院管轄之第二審合議庭判決如下：
    主  文
上訴駁回。
乙○緩刑貳年。
    事  實
一、乙○考領有普通重型機車駕駛執照，其於民國98年6月26日
    下午5時25分許，騎乘車牌號碼882-ENY號重型機車，沿臺南
    縣歸仁鄉○○路由西往東方向行駛，行經長榮路與大武路交
    岔路口時，本應注意變換車道時，應注意安全距離，而當時
    天候陰、日間自然光線、柏油路面、乾燥、無缺陷、無障礙
    物、視距良好之情形，客觀上並無不能注意之情事，詎乙○
    竟疏於注意直接變換至內側快車道欲左轉大武路，適有丁○
    ○騎乘車牌號碼BX8-013號重型機車，沿長榮路同方向後方
    駛來，亦疏未注意車前狀況而不及煞車，致丁○○騎乘上開
    機車右側車身撞擊乙○騎乘機車之左後車身，造成丁○○人
    車倒地，並因而受有右踝脫臼並內踝骨折等傷害。乙○肇事
    後，於臺南縣警察局歸仁分局交通事故處理小組據報前往處
    理，尚未發覺犯罪嫌疑人之前，留置現場表明其係肇事者，
    並願接受裁判。
二、案經丁○○訴由臺南縣政府警察局歸仁分局報告臺灣臺南地
    方法院檢察署檢察官聲請簡易判決處刑。
    理  由
壹、證據能力方面
    按被告以外之人於審判外之陳述，雖不符前四條之規定，而
    經當事人於審判程序同意作為證據，法院審酌該言詞陳述或
    書面陳述作成時之情況，認為適當者，亦得為證據。當事人
    、代理人或辯護人於法院調查證據時，知有第159 條第1 項
    不得為證據之情形，而未於言詞辯論終結前聲明異議，視為
    有前項之同意，刑事訴訟法第159 條之5 定有明文。查本件
    被告、檢察官均對本院所提示告訴人丁○○警詢筆錄、道路
    交通事故調查報告表(一)、(二)、肇事現場照片、臺南市立
    醫院診斷證明書等證據，在本院準備程序、審判程序表示對
    證據能力無意見，是本院審酌該言詞陳述或書面陳述作成時
    之情況，認為適當，自得採為證據，先行敘明。
貳、實體方面
一、訊據被告乙○固坦承其與告訴人丁○○於上揭時、地發生車
    禍等情，惟辯稱：伊當時是從外側車道到內側車道準備要左
    轉，正在做待轉時被告訴人撞倒云云。經查：
  (一)被告於98年7月2日案發當日警詢時已供稱：伊於肇事地變換
    內側快車道直接左轉彎時被後方由告訴人所騎重機車擦撞上
    伊機車左側車身後方肇事等語（警卷第1頁）；嗣於98年8月
    25日被告於其父親甲○○陪同接受警詢時亦供稱：第一次於
    98 年7月2日接受警方製作的談話筆錄都正確實在等語，此
    有在場人甲○○簽名之警詢筆錄附卷可稽（警卷第5、6頁）
    ；告訴人丁○○於98年7月2日案發當日警詢時亦供稱：當時
    伊與被告是同向直行，被告在伊右前方約1公尺左右，是被
    告突然做左轉彎伊距離不足煞車才發生車禍受傷等語（警卷
    第7頁），並有其受有右踝脫臼並內踝骨折之臺南市立醫院
    診斷證明書（警卷第19頁）可稽；復審諸被告所騎乘882-EN
    Y號重型機車與告訴人所騎乘BX8-013號重型機車之擦撞位置
    ，為被告之左側後車身與告訴人之右側前車身擦撞，此有記
    載車輛撞擊部位之道路交通事故調查報告表(二)附卷可稽（警
    卷第15頁），及882-ENY號重型機車車損照片（警卷第28頁
    ）、BX8-013號重型機車車損照片（警卷第30頁）在卷可參
    ；則被告所騎乘機車之左側後車身既與告訴人之右側前車身
    發生撞擊，堪認被告於第一次警詢時所為因直接左轉彎遭後
    方告訴人擦撞等語，與告訴人所言及卷內證據相符，應係真
    實，是被告於本院審理時翻異前詞辯稱：伊已經行駛至道路
    中心，正準備要左轉在待轉時遭告訴人撞擊云云，與卷內兩
    車撞擊點位置不符，難以採信。
  (二)按「機器腳踏車行駛之車道，應依標誌或標線之規定行駛；
    無標誌或標線者，依下列規定行駛：三、變換車道時，應讓
    直行車先行，並注意安全距離。」、「汽車駕駛人應注意車
    前狀況，並隨時採取必要之安全措施」，道路交通安全規則
    第94條第3項、第99條第1項分別定有明文。經查，被告於肇
    事地變換內側快車道直接左轉彎時被後方由告訴人所騎重機
    車擦撞等情，業經本院認定如前；再者，觀諸交通事故調查
    報告表(一)所載，案發當時天候陰、日間自然光線、柏油路面
    、乾燥、無缺陷、無障礙物、視距良好，並無不能注意之情
    事，被告駕車左偏行駛變換車道未注意安全距離，其有此部
    分之過失，已甚明顯。而本件經送臺灣省臺南區車輛行車事
    故鑑定委員會鑑定結果，亦認被告駕車左偏行駛變換車道未
    注意安全距離為肇事主因，此有該委員會鑑定意見書1份在
    卷足憑（99年度調偵字第67號卷第5頁）。
  (三)綜上所述，被告就本件車禍之發生確有過失行為，其過失行
    為確使告訴人因而受有上揭傷害，是被告之過失行為與該告
    訴人之傷害結果間，應具有相當因果關係無疑。是以，本件
    事證已臻明確，被告之犯行應堪認定。另告訴人丁○○騎乘
    機車未注意車前狀況，以致撞擊被告機車，告訴人亦有過失
    ，此有上開臺灣省臺南區車輛行車事故鑑定委員會鑑定書1
    份在卷可佐，告訴人有未注意車前狀況之過失甚明。
二、核被告所為，乃係犯刑法第284條第1項前段之過失傷害罪。
    被告於肇事後留置現場，對於未發覺之犯罪，主動向處理事
    故之警員告知其係駕車肇事者，並接受裁判，有臺南縣警察
    局道路交通事故肇事人自首情形紀錄表可佐（警卷第18頁）
    ，是被告核已自首，應依刑法第62條前段規定，減輕其刑。
    原審以被告犯罪事證明確，因而依刑事訴訟法第449條第1項
    前段、第454條第2項，刑法第284條第1項前段、第62條前段
    、第41條第1項前段，刑法施行法第1條之1（原審漏列），
    並審酌被告於本件犯罪前未曾受有期徒刑以上刑之宣告，有
    台灣高等法院被告前案紀錄表1紙附卷可按，其因未遵守交
    通法規，致告訴人受有前揭傷害，且告訴人亦未注意車前狀
    況，亦有過失等一切情狀，量處拘役40日，並依刑法第41條
    第1項規定，諭知以新台幣1000元折算一日之易科罰金折算
    標準，認事用法核無違誤，所處之刑亦屬適當。而被告上訴
    意旨指摘其過失程度甚低，原判決量刑過重，其請求撤銷改
    判，檢察官上訴意旨指摘原審量刑過輕，均核非可採，上訴
    均為無理由，均應予駁回。
三、另查，被告前未曾受有期徒刑以上刑之宣告，素行尚稱良好
    ，有臺灣高等法院被告前案紀錄表可稽，其因過失而犯本案
    ，致告訴人受有傷害，嗣於99年6月1日本院審理時已與告訴
    人達成和解，並當庭給付告訴人新臺幣10萬元，經告訴人當
    庭陳稱對給予被告緩刑並無意見等語，此有99年6月1日審判
    筆錄（本院卷第63頁背面）可稽，茲念被告僅因一時不慎，
    致罹刑典，其經此偵、審教訓後，應知所警惕，信無再犯之
    虞，且與告訴人成立和解，如前所述，告訴人已表示不再追
    究，是本院斟酌再三，認所宣告之刑以暫不執行為適當，爰
    宣告緩刑2年，以啟自新。本院審酌被告所犯情節、告訴人
    所受傷勢、業與告訴人和解並給付賠償金等情，認並無對前
    開對被告所宣告之緩刑附加條件之必要。
據上論斷，應依刑事訴訟法第455 條之1 第1 項、第3 項、第
368 條，刑法第74條第1項第1 款，判決如主文。
本案經檢察官丙○○到庭執行職務。
中    華    民    國    99    年    6     月    15    日
                  刑事第六庭  審判長法  官  蔡直青
                                    法  官  吳坤芳
                                    法  官  郭瓊徽
以上正本證明與原本無異。
不得上訴。
                                    書記官  曾郁芳
中    華    民    國    99    年    6     月    21    日
附錄本案論罪科刑法條全文
刑法第284條第1項
因過失傷害人者，處 6 月以下有期徒刑、拘役或 5 百元以下罰
金，致重傷者，處1 年以下有期徒刑、拘役或5 百元以下罰金。

司法院資訊處製作；財團法人民間司法改革基金會備份。
